臺灣屏東地方法院民事判決　　　　　　　100年度婚字第125號
原　　　告　史傑三
被　　　告　張曼琳　
上列當事人間請求履行同居事件，本院於民國一百年十二月十二
日言詞辯論終結，判決如下：
    主      文
原告之訴駁回。
訴訟費用由原告負擔。
    事實及理由
壹、原告主張：被告原為大陸地區人民，兩造於民國86年4 月24
    日結婚，被告時常無故離家出走，違背夫妻同居義務，此次
    又僅因細故離家出走，原告於100 年3 月底，因病住院於屏
    東市寶建醫院，因兩造並無子女，而原告曾致電被告返台照
    顧原告，惟為被告所拒，顯然違背同居義務，爰依民法第10
    01條前段規定，請求被告應與原告同居等語。並聲明：被告
    應與原告同居。
貳、被告則以：我大陸的女兒於100 年5 月1 日結婚，所以我1
    月份回大陸準備裝潢新房，我有邀原告一起去，但原告不願
    意去，後來我女兒4 月份生病照顧，我要照顧我女兒不是我
    不願意回來照顧原告，我女兒是腦中風，我於100 年11月25
    日下午7 點多接獲我母親過世的消息，我於100 年11月26日
    回大陸前，都是與原告同住在屏東市○○路的住處內。故被
    告有不能同居之正當理由等語，資為抗辯。並聲明：如主文
    所示。
、得心證之理由：
一、按夫妻互負同居之義務，但有不能同居之正當理由者，不在
    此限，民法第一千零一條定有明文。
二、查：
（一）兩造係夫妻，婚姻關係現仍存續中之事實，已據原告提出
      之戶籍謄本為證，堪信為真實。
（二）原告主張被告於100 年3 月，未於原告住院期間，到醫院
      照顧原告之事實，為被告所不爭執，此部分自堪信為真實
      。然查被告於99年、100 年間雖多次搭機離台，然其係往
      返於大陸地區與臺灣地區，尚非無故離家而不知去向一節
      ，有被告入出國日期紀錄表1 紙在卷可查。況被告之女張
      軼君於100 年4 月19日，確因左側側腦室自發性出血入住
      大陸地區嘉興二院，導致被告於100 年1 月31日出境後，
      至100 年7 月8 日始行入境之事實，此有嘉興二院住院病
      歷出院紀錄及上開入出國日期紀錄表各一份可查。而觀諸
      上開診斷證明書上載: 「... 因突發頭痛，嘔吐四天入院
      ，既往無高血壓病史。左側腦側腦室少量積血... 准予出
      院不代表治療結束，需門診多次復查... 」等情，可證被
      告確因親人腦出血而病況危急始為照顧病患之故滯留大陸
      ，足信被告未回臺灣與原告履行同居義務乃屬有正當理由
      。嗣後，被告返台後，亦與原告同居迄今之事實，為兩造
      所是認，足信被告並無拒絕履行同居義務之客觀行為，堪
      信被告上開所辯屬實。綜上所述，既被告未有拒絕履行同
      居之主觀意圖或行為，則原告依民法第1001條之規定，請
      求被告履行同居義務，為無理由，應予駁回。
肆、本件事證已臻明確，兩造所為之其他主張、陳述並所提之證
    據，經審酌後，認均與本件之結論無礙，不再一一論述，併
    予敘明。
伍、訴訟費用負擔之依據：民事訴訟法第78條。
中    華    民    國   100    年    12    月    21    日
                        家事庭法  官  林鈴淑
以上正本係照原本作成。
如對本判決上訴，須於判決送達後20日內向本院提出上訴狀並表
明上訴理由，如於宣示後送達前提出上訴者須於送達後10日內補
提上訴理由書（須附繕本）。
如委任律師提起上訴者，應一併繳納上訴審裁判費。
中    華    民    國   100    年    12    月    21    日
                              書記官  簡慧瑛